臺灣士林地方法院刑事判決　　　　　　　 96年度訴字第877號
公　訴　人　臺灣士林地方法院檢察署檢察官
被　　 告　 乙○○
選任辯護人　蔡行志律師
上列被告因搶奪案件，經檢察官提起公訴（96年度偵字第9082號
），本院判決如下：
    主  文
乙○○犯強制未遂罪，累犯，處拘役肆拾日，如易科罰金，以新
台幣壹仟元折算壹日。
    事  實
一乙○○前因妨害公務案件，經本院於民國92年9 月22日以92年
  度士簡字第958 號刑事判決處有期徒刑2 月確定，並於93年1
  月28日易科罰金執行完畢。猶不知警惕，於96年7 月18日傍晚
  6 、7 時，與丙○○、綽號「阿偉」等友人在設於臺北市○○
  區○○路196 號之統一超級商店外飲酒時，甲○○適至該超商
  購物，甲○○遂與乙○○等人一起飲酒，乙○○因認其經常出
  資請甲○○飲酒，甲○○卻鮮少回請，遂央甲○○買酒請客，
  遭甲○○拒絕，乙○○即改向甲○○借錢供其買酒請客，仍遭
  甲○○拒絕，甲○○認乙○○不可理喻，遂於同日晚間8 時20
  分許進入統一超級商店內，乙○○亦尾隨進入，並基於妨害自
  由之犯意，徒手強拉甲○○環抱於腹部之皮包，欲向甲○○借
  其置於皮包內之款項買酒，以此強暴方式，使甲○○行無義務
  之事，幸經甲○○緊握及拉扯皮包，乙○○始未得逞。嗣經甲○○報警，警方到場查得上情。
二案經甲○○訴由臺北市政府警察局內湖分局報請臺灣士林地方
  法院檢察署檢察官偵查起訴。
    理  由
一訊據被告乙○○，固坦承曾於上揭時地徒手拉扯告訴人甲○○
  之皮包，惟矢口否認有何強制犯行，辯稱：伊與告訴人經常互
  相請客喝酒，當日伊拉告訴人之皮包僅係要看皮包內有無錢可
  請大家飲酒，伊只是鬧著玩等語，辯護人並為被告之利益辯稱
  ：被告之行為乃朋友間酒後嬉鬧，並非強暴脅迫行為云云。經
  查被告於96年7 月18日與丙○○、「阿偉」等人在上址統一超
  級商店外飲酒時，適告訴人甲○○至上址遂加入與被告等人一
  起飲酒，期間被告一直要甲○○出錢買酒，甲○○即買2 瓶酒
  請客，惟被告仍要甲○○再出資買酒，經甲○○拒絕，被告即
  改向甲○○借錢買酒，甲○○為避開被告遂進入統一超級商店
  內，被告亦隨之進入，仍執意要向甲○○借錢，並拉扯甲○○
  環抱在腹部之皮包，因甲○○緊握及與被告拉扯，被告始無法
  取得甲○○皮包內之款項等情，業據證人甲○○於本院證述綦
  詳（見本院96年12月18日審判筆錄），而斯時甲○○拒絕被告
  要其買酒請客之要求乙節，亦據證人丙○○於本院證述在卷（
  參本院前述審判筆錄），被告於甲○○拒絕並進入統一超級商
  店後，仍隨後進入並強拉甲○○之皮包，欲取其內之款項，因
  甲○○緊握及拉扯該皮包，被告始未取得皮包拿款等情，則據
  證人丙○○、丁○○（統一超級商店店員）陳述明確（參本院
  前述審判筆錄），堪認被告拉扯甲○○皮包前，甲○○已明白
  拒絕被告要其買酒請客及向其借錢之要求，且進入統一超級商
  店內避開被告，被告明知甲○○無意出資及借款，仍以強拉甲○○皮包之強暴手段，企圖向甲○○借皮包內之款項買酒，其
  以強暴手段，使甲○○行無義務之事，應可認定，被告及選任
  辯護人上開答辯均無足採。本件事證明確，被告犯行洵堪認定
  ，應依法論科。
二核被告以強暴手段，強拉甲○○之皮包，欲向其借皮包內之款
  項買酒，使甲○○為無義務之事，因甲○○抗拒而未得逞之犯
  行，係犯刑法第304 條第2 項、第1 項之強制未遂罪。公訴人
  認被告所為係犯刑法第325 條第3 項、第1 項之搶奪未遂罪嫌
  ，惟按刑法搶奪罪之成立，以行為人有不法所有之意圖，而搶
  奪他人之動產為要件，倘行為人無不法所有之意圖，即難以該
  罪相繩，查被告前常請甲○○喝酒，甲○○卻鮮少請被告喝酒
  等情，業據被告供陳在卷，核與證人丙○○證述相符，應可認
  定。而被告在拉扯甲○○皮包前，一直要甲○○買酒請客，經
  甲○○拒絕，被告再改向甲○○借錢買酒，仍遭拒，於甲○○
  進入統一超級商店後，被告亦隨之入內向之借錢等情，則據證
  人甲○○於本院證述詳實，堪認被告強拉甲○○皮包之目的，
  乃係因認甲○○鮮少請其等喝酒，要向甲○○請客，於甲○○
  拒絕時，其即改為向甲○○借款買酒請客，而如被告意圖為自
  己不法所有，欲搶奪甲○○之皮包，豈會在超商店員即證人丁○○及友人丙○○目睹下行搶，且拉扯多次，顯見被告雖強拉
  甲○○之皮包，然其主觀上對甲○○之皮包及皮包內之款項並
  無不法所有之意圖，僅係妨害甲○○之意思自由強欲甲○○請
  客或借錢，依上開說明，自無從以搶奪罪相繩，惟被告遭甲○○拒絕借款後，仍強拉甲○○皮包之同一社會基本事實，業據
  檢察官記載於起訴書之犯罪事實，且與檢察官起訴之基本事實
  同一，本院自得變更起訴法條。又被告有如事實欄所載之犯罪
  科刑及執行情形，此有臺灣高等法院被告前案紀錄表1 份在卷
  可按，其係於受有期徒刑之執行完畢後，5 年內故意再犯本件
  有期徒刑以上之罪，為累犯，應依刑法第47條第1 項之規定加
  重其刑。又被告已著手上開犯行，因告訴人抗拒之外部障礙而
  未得逞，為未遂犯，爰依刑法第25條第2 項之規定，按既遂犯
  之刑減輕其刑，並依法先加後減之。爰審酌被告之素行，及犯
  罪之動機、手段及其犯後態度等一切情狀，量處如主文所示之
  刑，並諭知易科罰金之折算標準，以示懲儆。
三據上論斷，依刑事訴訟法第299 條第1 項前段、第300 條、刑
  法第304 條第2 項、第1 項、第25條第2 項、第41條第1 項前
  段、第47條第1 項，刑法施行法第1 條之1 ，判決如主文。
四本案經檢察官湯偉祥到庭執行職務。
中　　華　　民　　國　　96　　年　　12　　月　　31　　日
　　　　　　　　　刑事第三庭審判長法  官  杜惠錦
                                  法　官　陳美彤
                                  法  官  江翠萍
以上正本證明與原本無異。
如不服本判決，應於收受送達後10日內向本院提出上訴書狀，其
未敘述上訴之理由者並得於提起上訴後20日內向本院補提理由書
（均須按他造當事人之人數附繕本）。
                                  書記官  陳慧玲
中　　華　　民　　國　　96　　年　　12　　月　　31　　日
附錄本案論罪科刑法條：
中華民國刑法第304條
以強暴、脅迫使人行無義務之事或妨害人行使權利者，處3 年以
下有期徒刑、拘役或3 百元以下罰金。
前項之未遂犯罰之。
